【裁判字號】    91,簡上,84
【裁判日期】    920812
【裁判案由】    詐欺等
【裁判全文】
臺灣嘉義地方法院刑事判決                          九十一年度簡上字第八四號
    上  訴  人
    即  被  告  甲○○
右上訴人因偽造文書等案件，不服本院嘉義簡易庭九十一年度簡字第七五０號，中華
民國九十一年七月十日第一審判決（聲請簡易判決處刑案號：臺灣嘉義地方法院檢察
署九十一年度偵字第二六一五號）提起上訴，本院管轄之第二審合議庭判決如左：
    主  文
原判決撤銷。
甲○○連續行使偽造私文書，足以生損害於他人，處有期徒刑伍月，如易科罰金，以
參佰元折算壹日；緩刑貳年。
    事  實
一、甲○○自民國八十七年四月三十日起，以「東方冷凍冷氣材料行」名義，召集乙
    ○○等十九人參加互助會（合會），並自任會首，會員含會首共二十人，每會新
    台幣（下同）二萬元，採內標制，會期自八十七年四月三十日（首會）起至八十
    九年十一月三十日止，標會地點為嘉義市○○○街七十號住處。詎甲○○竟意圖
    為自己不法之所有，於互助會期間進行過半後、第十八次會期（含）前之某三次
    不詳會期，利用部分活會會員未到場競標之機會，先後冒用會員「中源」、「一
    丞」及「隆美」名義各一次，在投標單（業已丟棄）上冒載「中源」、「一丞」
    及「隆美」名義，並書寫不詳金額為利息參與競標而得標，旋向活會會員訛稱係
    「中源」、「一丞」及「隆美」得標，使各該次活會會員均陷於錯誤，誤信確為
    「中源」、「一丞」及「隆美」得標，因而如數給付活會會款予甲○○，先後以
    此方式詐得活會會款，足以生損害於「中源」、「一丞」及「隆美」及其他活會
    會員。嗣乙○○於第十九會（倒數第二會）得標，甲○○無法給付全數會款，並
    於第二十會尾會時，會員間彼此聯繫發現尚有四會活會（含尾會）未得標，始察
    覺甲○○曾有三次冒標會款之行為。
二、案經乙○○訴由台灣嘉義地方法院檢察署檢察官偵查後聲請簡易判決處刑。
    理  由
一、訊據被告即上訴人甲○○對於右揭犯罪事實坦承不諱，核與告訴人乙○○指訴之
    情節大致相符，且有互助會章程（會員名單）影本一件附卷可參，足認被告之自
    白與事實相符，堪可採信。是本案事證已臻明確，被告犯行，應堪認定。
二、按互助會之投標單，上載投標人名義（姓名）及標金（利息），依互助會法律關
    係及民間互助會運行習慣，該投標單足以表示投標會員願以投標單所載金額充作
    利息參與競標，為刑法第二百二十條第一項之準私文書。是核被告甲○○所為，
    係犯刑法第二百十六條、第二百十條、第二百二十條第一項之行使偽造私文書罪
    、同法第三百三十九條第一項之詐欺取財罪。被告偽造私文書之低度行為為行使
    之高度行為所吸收，不另論罪。被告先後多次行使偽造私文書及詐欺取財之行為
    ，時間緊接、方法相同，所犯亦為犯罪構成要件同一之罪名，顯均係基於之概括
    犯意反覆為之，分別應依刑法第五十六條連續犯之規定，論以一罪，並均依法加
    重其刑。被告每次冒標會款之行為，均使多數活會會員陷於錯誤而交付會款，侵
    害數活會會員之法益，應依刑法第五十五條前段想像競合犯之規定，從一重處斷
    ；又被告所犯連續行使偽造私文書之目的行為另犯連續詐欺取財罪，二罪間有方
    法目的之牽連關係，應依刑法第五十五條後段之規定，從一重之連續行使偽造私
    文書罪處斷。
三、原審以被告犯罪事證明確予以論罪科刑，固非無見，惟查，一般互助會尾會均由
    最後未得標之活會會員當然為尾會之得標者，無須再進行競標手續，是本案會期
    結束時縱有四人未得標，但因最後一會期並無競標之問題，被告無從冒標，足見
    被告冒標會款之行為僅有三次，原判決援引檢察官聲請簡易判決處刑書之記載，
    因認會期結束時四會活會均為被告所冒標等情，容有誤會；據此，被告冒標互助
    會之次數僅有三次，犯罪行為次數、被害人人數及被害（被告詐得）之金額均較
    原判決認定之內容有減少；且被告積欠告訴人之互助會會款，業據被告與告訴人
    達成民事和解，有嘉義市西區調解委員會調解筆錄一件附卷可參，告訴人所受損
    害情節與內容，已有更迭而為原審未及審酌；原判決量處被告有期徒刑六月，稍
    嫌過重，被告上訴指摘原判決量刑過重，為有理由，自應由本院撤銷原判決另為
    適法之判決。爰審酌被告前未曾受刑之宣告之品行、其智識程度、犯罪之動機、
    目的及方法，冒標會款之次數、對會員所生之損害及犯罪後坦承犯行並已與被害
    人達成民事和解等一切情狀，量處如主文第二項所示之刑，並諭知易科罰金之折
    算標準。末查，被告前未曾受有期徒刑以上刑之宣告之事實，有台灣高等法院被
    告全國前案紀錄表及台灣嘉義地方法院檢察署刑案資料查註紀錄表各一件附卷可
    參，其因一時失慮，偶罹刑典，事後已坦承犯行，深具悔意，經此次偵、審程序
    及刑之宣告後，應知警惕而無再犯之虞，本院因認暫不執行其刑為當，爰併予以
    宣告緩刑二年，用啟自新。至被告冒標會款所書寫之投標單，已經被告於競標後
    即丟棄之事實，業據被告供承在卷，且與經驗與論理法則無違，是被告於標單上
    所冒簽之署名，即無從為沒收之諭知，附此敘明。
據上論結，應依刑事訴訟法第四百五十五條之一第一項、第三項、第三百六十九條第
一項前段、第三百六十四條、第二百九十九條第一項前段，刑法第五十六條、第二百
十六條、第二百十條、第二百二十條第一項、第三百三十九條第一項、第五十五條、
第七十四條第一款，罰金罰鍰提高標準條例第一條前段、第二條，逕以簡易判決如主
文。
本案經檢察官陳鈴香到庭執行職務
中      華      民      國    九十二    年      八      月     十二     日
                                      臺灣嘉義地方法院刑事第三庭
                                          審判長法 官  沈 福  財
                                                法 官  張 育  彰
  法 官  許 兆  慶
右正本證明與原本無異。
不得上訴。
中      華      民      國    九十二    年      八      月     十二     日
                                                書記官 洪 麗  惠
附錄本案論罪科刑適用法條：
中華民國刑法第二百十六條
行使第二百十條至第二百十五條之文書者，依偽造、變造文書或登載不實事項或使登
載不實事項之規定處斷。
中華民國刑法第二百十條
偽造、變造私文書，足以生損害於公眾或他人者，處五年以下有期徒刑。
中華民國刑法第二百二十條第一項
在紙上或物品上之文字、符號、圖畫、照像，依習慣或特約，足以為表示其用意之證
明者，關於本章及本章以外各罪，以文書論。
中華民國刑法第三百三十九條第一項
意圖為自己或第三人不法之所有，以詐術使人將本人或第三人之物交付者，處五年以
下有期徒刑、拘役或科或併科一千元以下罰金。


司法院資訊處製作；財團法人民間司法改革基金會備份。
